【裁判字號】    99,家上,252
【裁判日期】    991228
【裁判案由】    離婚
【裁判全文】
臺灣高等法院民事判決                 99年度家上字第252號
上  訴  人  黃美紅
訴訟代理人  屠啟文律師
複  代理人  陳繼民律師
被  上訴人  萬壽永
訴訟代理人  張立業律師
複  代理人  陳安倫律師
上列當事人間因離婚事件，上訴人對於中華民國99年8月11日臺
灣臺北地方法院99年度婚字第168號第一審判決提起上訴，本院
於99年12月14日言詞辯論終結，判決如下：
    主  文
上訴駁回。
第二審訴訟費用由上訴人負擔。
    事實及理由
甲、程序方面：
    按婚姻無效、確認婚姻成立或不成立、撤銷婚姻、離婚或夫
    妻同居之訴，得合併提起，或於第一審或第二審言詞辯論終
    結前，為訴之變更、追加或提起反訴，民事訴訟法第572條
    定有明文。本件被上訴人於原審起訴主張上訴人因合於民法
    第1052條第1項第10款規定「因故意犯罪，經判處有期徒刑
    逾6個月確定」之離婚事由，請求離婚，嗣於本院訴訟進行
    中，復主張追加依同條第2項規定為選擇合併而准兩造離婚
    ，並為上訴人所同意（本院卷第18頁背面），揆諸前揭說明
    ，應予准許。
乙、實體方面：
一、被上訴人起訴主張：兩造為夫妻，嗣上訴人於民國（下同）
    95年12月29日因偽造有價證券案件經本院95年度上訴字第41
    21號判決處以有期徒刑1年6月，嗣最高法院於98年7月9日以
    98年度臺上字第3936號判決駁回上訴確定，再經本院98年8
    月10日98年度聲減字第297號裁定減為執行有期徒刑9月。是
    上訴人符合因故意犯罪，經判處有期徒刑逾6個月確定之判
    決離婚事由，爰依民法第1052條第1項第10款規定訴請離婚
    等情。原審為被上訴人全部勝訴之判決，上訴人不服，提起
    上訴，被上訴人對其上訴則聲明：(一)上訴駁回；(二)第一、二
    審訴訟費用由上訴人負擔。
二、上訴人則以：否認有偽造有價證券之事實，該有價證券（本
    票）係被上訴人授權上訴人填寫，被上訴人再行蓋印後，交
    予上訴人，作為被上訴人要求上訴人退出兩造於馬來西亞投
    資事業之股份；然因日後兩造感情生變，被上訴人之記憶亦
    有退化，始對上訴人提出偽造有價證券之告訴，實則上訴人
    確無此犯行，原判決以民法第1052條第1項第10款規定之事
    由判准離婚，即有違誤。又上訴人於婚後即善盡照護被上訴
    人生活起居之責，從無懈怠，兩造間之婚姻迄無任何難以維
    持之重大事由存在，從而上訴人依民法第1052條第2項規定
    為據，訴請離婚，尚屬無理；縱認兩造婚姻確因分居兩地已
    久，而有難以維持之重大事由存在，但此乃導因於被上訴人
    近年來記憶力減退、精神狀況欠佳，並誤信週遭有心人士誣
    陷上訴人之不實言論所致，進而有毆打上訴人之情事，上訴
    人對此並無任何可歸責之處，被上訴人不得依民法第1052條
    第2項規定，訴請判決離婚；況刑事判決雖已確定，但其中
    有諸多誤會，上訴人要再提起再審之訴等語，資為抗辯，並
    於本院聲明：(一)原判決廢棄；(二)前項廢棄部分，被上訴人第
    一審之訴駁回；(三)第一、二審訴訟費用由被上訴人負擔。
三、兩造不爭之事實：
    (一)兩造間為配偶關係。
    (二)上訴人涉犯行使偽造有價證券罪，經本院95年度上訴字第
      4121號、最高法院98年度臺上字第3936號刑事判決，判處
      有期徒刑1年6月確定在案。
四、兩造爭執要旨：本件兩造爭執要旨乃在於：
    (一)上訴人犯行使偽造有價證券罪，業經法院判處有期徒刑1
      年6月確定，並經減刑為有期徒刑9月在案，是否構成民法
      第1052條第1項第10款之裁判離婚事由？
    (二)本件是否已構成同法第1052條第2項之離婚事由？
    茲分述之：
    (一)上訴人已構成民法第1052條第1項第10款之離婚事由：
      1.按「夫妻之一方有下列情形之一者，他方得向法院請求
        離婚：十因故意犯罪，經判處有期徒刑逾六個月確定。
        」民法第1052條第1項第10款定有明文。
      2.本件上訴人因犯行使偽造有價證券罪被法院判處1年6月
        確定，有本院95年度上訴字第4121號及最高法院98年台
        上字第3936號判決影本附卷可稽（見本院卷第25頁至35
        頁），且為上訴人所不爭，堪信為真實。上訴人雖辯稱
        本件有許多誤會，伊已聲請再審云云，其抗辯並未舉出
        具體之事證，且再審並不影響已確定之判決，其抗辯並
        不足採。
    (二)本件被上訴人另依民法第1052條第2項為離婚之請求，但
      查，被上訴人之1052條第1項第10款，與同條第2項之請求
      屬於選擇之合併，其依1052條第1項第10款之事由已准為
      離婚，則1052條第2項之部分，即無庸再予審酌，併此敘
      明。
五、綜上所述，本件被上訴人依民法第1052條第1項第10款，訴
    請與上訴人離婚，核無不合，應予准許。原審判決被上訴人
    勝訴，委無不當，應予維持，上訴論旨，仍執陳詞，斤斤指
    摘原判決不當，聲明廢棄改判，為無理由，應予駁回上訴。
六、本件事證已臻明確，兩造其餘之攻防方法，經審酌後，認與
    判決結果無影響，無庸逐一論述，併此敘明。
丙、據上論結，本件上訴為無理由，依民事訴訟法第449條第1項
    、第78條，判決如主文。
中    華    民    國    99    年    12    月    28    日
                  民事第十五庭
                      審判長法  官  林恩山
                            法  官  黃國忠
                            法  官  郭松濤
正本係照原本作成。
如不服本判決，應於收受送達後20日內向本院提出上訴書狀，其
未表明上訴理由者，應於提出上訴後20日內向本院補提理由書狀
（均須按他造當事人之人數附繕本）上訴時應提出委任律師或具
有律師資格之人之委任狀；委任有律師資格者，另應附具律師資
格證書及釋明委任人與受任人有民事訴訟法第466條之1第1項但
書或第2項（詳附註）所定關係之釋明文書影本，如委任律師提
起上訴者，應一併繳納上訴審裁判費。
中    華    民    國    99    年    12    月    28    日
                            書記官  方素珍
附註：
民事訴訟法第466條之1（第1項、第2項）：
對於第二審判決上訴，上訴人應委任律師為訴訟代理人。但上訴
人或其他法定代理人具有律師資格者，不在此限。
上訴人之配偶、三親等內之血親、二親等內之姻親，或上訴人為
法人、中央或地方機關時，其所屬專任人員具有律師資格並經法
院認為適當者，亦得為第三審訴訟代理人。

司法院資訊處製作；財團法人民間司法改革基金會備份。
